臺灣彰化地方法院民事判決　　　　　　　 99年度婚字第342號
原　　　告　黃發
法定代理人　黃玉賜
被　　　告　李惠英
上列當事人間離婚事件，本院於民國一百年一月四日言詞辯論終
結，茲判決如下：
    主  文
准原告與被告離婚。
訴訟費用由被告負擔。
    事實及理由
一、原告主張略以：兩造於民國（下同）八十九年五月二十四日
    結婚，並於八十九年八月二十一日辦理結婚登記。婚後二人
    於九十一年五月二十四日生有一女黃亭嫣，初尚和睦。詎原
    告於九十三年九月二日因車禍致頭部外傷合併蜘蛛膜下腔出
    血，屢經診治均無起色，而呈植物人狀態，嗣經鈞院以94年
    度監字第45號裁定宣告為禁治產人，被告在台期間始終消極
    逃避，不願負起照顧家庭之責。原告車禍事故不久，被告竟
    自九十四年五月間返回大陸探親，遲至九十五年間始返台，
    滯留大陸一年多，期間對於原告、稚女未曾聞問，置無自理
    能力之原告及需人照顧之稚女於不顧。其後，被告更不顧夫
    妻情份，於九十五年九月一日表明「願拋棄對黃發監護人
    之地位，並同意黃發監護人改由黃玉賜擔任」，而與原告
    之父母簽立協議書後，竟火速於九十五年九月二日出境，此
    後均未返台探視原告，去向不明，多方查尋，均無結果。被
    告罔顧原告已陷於無自理能力之情事，置無自理能力之原告
    於不顧，未曾照顧原告，亦未支付生活費用，無視原告是否
    因此不能維持生活等狀況，可證被告不僅客觀上違背同居義
    務，其主觀上亦具有拒絕同居之意甚明，顯係惡意遺棄原告
    ，現仍在繼續狀態之中，爰依據民法第1052條第1項第5款及
    同條第2項規定提起本件離婚訴訟，訴請判決如主文所示。
二、被告對於原告主張之上開事實俱不爭執，且表明伊在台並無
    住居所請將訴訟文件送福建省龍海市○○鄉○○村○○路21
    號，伊於99年間人都在大陸地區，已一年餘未返台，同意兩
    造離婚等語。
三、得心證之理由：
（一）原告主張兩造於八十九年五月二十四日結婚，並於八十九
      年八月二十一日辦理結婚登記。婚後二人於九十一年五月
      二十四日生有一女黃亭嫣，嗣原告於九十三年九月二日因
      車禍致頭部外傷合併蜘蛛膜下腔出血，而呈植物人狀態，
      經本院以94年度監字第45號裁定宣告為禁治產人，然被告
      未負起照顧家庭之責，自九十四年五月間返回大陸探親，
      遲至九十五年間始返台，長期滯留大陸，置無自理能力之
      原告於不顧，且於九十五年九月一日表明「願拋棄對黃
      發監護人之地位，並同意黃發監護人改由黃玉賜擔任」
      ，而與原告之父母簽立協議書後，竟火速於九十五年九月
      二日出境，久未返台探視原告，罔顧原告已陷於無自理能
      力等事實，業據原告提出結婚證書、戶籍謄本、本院94年
      度監字第45號裁定、96年度監字第18號裁定、協議書等為
      証，被告對此均不爭執，堪認原告上開主張為真正。
（二）次查，據內政部入出國及移民署函復本院所查詢有關被告
      之入出境資料所載，被告於九十五年九月二日出境，遲至
      九十七年九月一日始入境，長期滯留大陸，置無自理能力
      之原告於不顧。其後被告又於九十七年十一月五日出境，
      至九十八年六月二十六日始入境；旋即又於同年七月六日
      出境，至同年八月二日入境後，隨即於同年八月十三日出
      境，至本件訴訟後始返台應訴，此有入出國日期紀錄表在
      卷可稽，可知原告呈植物人狀態後，被告長期滯留大陸，
      出國期間長達一年餘，甚或兩年，期間僅短暫在台，足見
      被告罔顧原告已陷於無自理能力之事實，置無自理能力之
      原告於不顧，不僅客觀上違背夫妻同居義務，其主觀上亦
      具有拒絕同居之意甚明，顯係惡意遺棄原告，且現仍在繼
      續狀態之中無誤。
（三）按夫妻之一方為臺灣地區人民，一方為大陸地區人民者，
      判決離婚之事由依台灣地區之法律，台灣地區與大陸地區
      人民關係條例第52條第2項定有明文，本件原告為臺灣地
      區人民，被告為大陸地區人民，揆諸上開規定，本件離婚
      事件，自應適用中華民國法律，合先敘明。次按夫妻之一
      方以惡意遺棄他方在繼續狀態中者，為構成判決離婚之原
      因，民法第1052條1項第5款定有明文，且夫妻互負同居義
      務，亦為同法第1001條所明文；再者，如一方無正當理由
      而拒絕與他方同居，或有支付家庭生活費用之資力，無正
      當理由而不支付者，即屬以惡意遺棄他方，並迭經最高法
      院著有判例可循（參見最高法院39年台上字第415號、49
      年台上字第1251號判例）。本件被告於原告呈植物人狀態
      後，竟長期滯留大陸，出國期間長達一年餘，甚或兩年，
      置無自理能力之原告於不顧，不僅客觀上違背夫妻同居義
      務，其主觀上亦具有拒絕同居之意甚明，顯係惡意遺棄原
      告在繼續狀態中，況其亦到庭表明同意離婚，原告據以訴
      請判決與被告離婚，即屬正當，應予准許，爰判決如主文
      所示。
（四）如前所述，本件原告依民法第1052條1項第5款規定訴請離
      婚既有理由，而准予離婚，則原告另依同條第2項規定訴
      請離婚，即無再予審認之必要，併此敘明。
結論：本件原告之訴，為有理由，依民事訴訟法第78條，判決如
      主文。
中    華    民    國   100    年    1     月    18    日
                  家事法庭  法  官  施坤樹
以上正本係照原本作成。
如對本判決上訴，須於判決送達後20日之不變期間內，向本院提
出上訴狀。如委任律師提起上訴者，應一併繳納上訴審裁判費。
中    華    民    國   100    年    1     月    18    日
                            書記官  許珍滋